臺灣高雄地方法院刑事判決　　　　　　　　　　　　　九十一年度訴字第五四四號
　　公　訴　人　臺灣高雄地方法院檢察署檢察官
　　被　　　告　丙○○
　　指定辯護人　本院
右列被告因強盜案件，經檢察官提起公訴（九十一年度偵字第一六八八號）及移送併
辦（九十一年度偵字第四六四０號、四八七九號），本院判決如左：
    主  文
丙○○連續意圖為自己不法之所有，攜帶兇器，以強暴至使不能抗拒，而取他人之物
，處有期徒刑柒年陸月。附表一所示之物沒收。
    事  實
一、丙○○基於意圖為自己不法所有之概括犯意，自民國九十一年一月三日起至同年
    三月四日止，連續在附表二所示之時間、地點，分持其所有如附表一編號一、二
    所示之美工刀、折疊刀或另一把美工刀（未扣案且已滅失）等客觀上足以傷害人
    之生命、身體而具危險性之兇器，乘各該被害人剛上車尚未鎖門之際，亦尾隨進
    入車內，以前開兇器抵住被害人頸部、腹部或指向胸前，以此強暴方式至使各該
    被害人不能抗拒而強取其等財物，其中於附表二編號二、五所示之行為後均因事
    跡敗露旋遭逮捕而未遂【歷次強盜行為經過及所得財物，詳如附表二所示】，並
    分別扣得附表一所示之美工刀、折疊刀各一把。
二、案經高雄市政府警察局鹽埕分局、高雄市政府警察局刑警大隊分別移送臺灣高雄
    地方法院檢察署檢察官偵查起訴及移送併辦，與另經被告自白而復由高雄市政府
    警察局新興分局移送本院。
    理  由
一、訊據被告丙○○對於在附表二所示時地分別持刀強取他人財物之事實供承無誤，
    核與各該被害人丁○○、乙○○、李海清（乙○○之夫）、汪姿伶、鄧嘉惠、甲
    ○○所指述之被害情節均大致相符，其中附表二編號二之犯罪事實，並業據於該
    次案發當時適路經該處之巡守隊員即證人林富田、鄭良傑、朱昭雄、李殿庚、陳
    印周於警訊中證述明確（見警訊筆錄），並有附表一所示之作案工具扣案可稽。
    至被告辯稱：我犯案時雖然有拿刀子，但我沒有恐嚇被害人，只是請求他們把錢
    拿出來云云，查各被害人於警訊中已分別指述其等遭被告持刀抵住腹部、頸部或
    指向胸前等情，衡情被告於近距離持刀抵住或指向被害人身體之強暴行為，即已
    達使被害人喪失意思自由而不能抗拒之程度，則被告辯稱當時未恐嚇被害人一節
    ，尚與其強盜財物犯行之成立無涉，應予敘明。至被告另辯稱：案發前就患有重
    度憂鬱症而至旗津醫院就診，故於案發當時有精神耗弱情形一節，經本院調閱被
    告在該院之精神科病歷，其乃自九十年十月二十九日至九十一年一月二十二日共
    有九次就診紀錄，經診斷患有「重度憂鬱症」，然該院亦函覆欲判斷於案發時是
    否有心神喪失、精神耗弱情形仍須另做鑑定等情，有病歷資料一份、病歷摘要表
    一紙在卷可憑，又查，依被告於附表二編號三所示犯罪時地，因被害人汪姿伶哀
    求留一點錢讓其買東西，被告即因而拿二千元返還給被害人等情，業據被告自承
    在卷，參以被害人汪姿伶指稱：被告得手後告訴我不要報案，並說會記住我車號
    ，說我不要報案就不會傷害我等語；被害人鄧嘉惠則指稱：被告拿刀抵住我胸前
    ，叫我把錢拿出來給他，此時我只拿零錢約七百元（應為七百五十元）給他，他
    還說要大張的，此時我又拿一千元給他，他拿了錢後叫我不要報警，就快速逃逸
    等語，復依其餘被害人之指述以觀，被告於持刀強取財物之時，均意識清醒而無
    任何意識不清之情形，綜觀前情，被告雖患有重度憂鬱症，然於案發當時之意識
    清醒，辨別力、判斷力及行動力均與正常人無異，自難認其有「心神喪失」或「
    精神耗弱」情形，是被告此部分辯解不足採信，本院並認無對被告施以精神鑑定
    之必要，併此敘明。綜上所述，本案事證已臻明確，被告之犯行已可認定。
二、查刑法第三百三十條之加重強盜罪，業經立法院修正並於九十一年一月三十日經
    總統公布施行，於同年二月一日生效，該條文就「犯強盜罪而有刑法第三百二十
    一條第一項各款情形之一者」，處罰刑度由「處五年以上十二年以下有期徒刑」
    修正提高為「處七年以上有期徒刑」，而被告所犯連續加重強盜罪之末次犯行係
    於修法後之九十一年三月四日，故本應依前開修正後之條文處斷，尚無比較新舊
    法適用之餘地，合先敘明。按強盜罪之強暴、脅迫，祇須抑壓被害人之抗拒或使
    被害人身體上、精神上，處於不能抗拒之狀態為已足，其暴力縱未與被害人身體
    接觸，仍不能不謂有強暴、脅迫行為；次按，強盜罪所施用之強暴、脅迫手段，
    祇須足以壓抑被害人之抗拒，使其喪失意思自由為已足，縱令被害人實際無抗拒
    行為，仍於強盜罪之成立，不生影響，分別有最高法院二十二年度上字第三一七
    號及三十年度上字第三二三號判例可資參照。又本案被告作案用之美工刀、折
    疊刀，均係鋒利、尖銳之金屬利器，客觀上足以傷害人之生命、身體而具有危險
    性，自屬兇器。故核被告持前開美工刀、折疊刀等利器而以附表二所示之強暴方
    式至使被害人不能抗拒後強取財物得手，或已著手強盜行為然因遭民眾合力逮捕
    而未得手財物之行為，係犯刑法第三百三十條第一項之攜帶兇器強盜罪（附表二
    編號一、三、四）及同條第二項之攜帶兇器強盜未遂罪（附表二編號二、五）。
    其上揭數次攜帶兇器強盜犯行，時間緊接、方法相同，觸犯構成要件相同之罪，
    顯係基於概括犯意反覆為之，為連續犯，應論以一攜帶兇器強盜既遂罪並依法加
    重其刑。公訴人雖未論及被告所涉如附表二編號一、三、四、五所示之犯行，然
    此部分與業經起訴之附表二編號二所示犯行有連續犯之裁判上一罪關係，本院自
    得併予審理，附此敘明。審酌被告正值年輕力壯，不思循正當途徑獲取利益，竟
    連續多次持兇器強盜他人財物，造成各該被害人之財產損失及心理恐懼，對社會
    治安亦造成嚴重不良影響，惡性非輕，惟念及其前無犯罪前科，有台灣高雄地方
    法院檢察署刑案資料查註紀錄表、本院被告院內索引卡紀錄表及台灣高等法院被
    告全國前案紀錄表各一紙在卷可憑，可知其原非品行極為惡劣之人，又於犯罪後
    大致坦承犯行，態度尚稱良好，犯罪當時並未進一步加害被害人等一切情狀，酌
    量處如主文所示之刑。扣案如附表一編號一、二所示之水果刀、折疊刀各一把，
    係被告所有供犯罪所用之物，業據其自承在卷，應依刑法第三十八條第一項第二
    款規定併予宣告沒收。至被告於附表二編號五所示時地為警查獲時另扣得之口罩
    一個，被告已堅決否認係供犯罪所用之物，參以並無被害人指陳被告於作案時有
    戴口罩等情，應認被告上開辯解堪予採信，自不得將前開口罩併予宣告沒收；又
    被告所有持供附表二編號三犯行所用之水果刀一支，並未扣案且已遭被告丟棄滅
    失等情，亦據被告供承明確，是為避免將來執行之困難，爰亦不予宣告沒收，均
    併此敘明。
據上論斷，應依刑事訴訟法第二百九十九條第一項前段，刑法第五十六條、第三百三
十條第一項、第三十八條第一項第二款，判決如主文。
本案經檢察官井天博到庭執行職務。
中      華      民      國      九十一      年    五    月    二十一    日
                                  臺灣高雄地方法院刑事第六庭
                                        法  官  周玉群
右正本證明與原本無異。
如不服本判決，應於判決送達後十日內，向本院提出上訴狀。
                                        書記官  陳瓊芳
中      華      民      國      九十一      年    五    月    二十一    日
附表一：
┌──┬─────────────┬────┐
│編號│物品                      │扣案日期│
├──┼─────────────┼────┤
│一  │丙○○所有之藍色美工刀一把│91.01.11│
├──┼─────────────┼────┤
│二  │丙○○所有之紅色折疊刀一把│91.03.04│
└──┴─────────────┴────┘
附表二：
┌─┬────┬────┬───┬───────────┬────┬────┐
│編│時間    │地點    │被害人│犯罪方法              │強盜所得│查獲情形│
│號│        │        │      │                      │財物    │        │
├─┼────┼────┼───┼───────────┼────┼────┤
│一│91.01.03│高雄市前│丁○○│乘被害人剛上車未鎖門之│現金新台│因被告於│
│  │凌晨02時│金區六合│      │際，打開ＺＩ—八五七六│幣一萬元│編號二犯│
│  │45分    │路、自立│      │號自小客車右後車門進入│，美金五│行為警查│
│  │併辦部分│路口    │      │，持附表一編號一美工刀│百元    │獲後，始│
│  │        │        │      │兇器一把抵住被害人腹部│        │循線查獲│
│  │        │        │      │，至被害人不能抗拒而強│        │        │
│  │        │        │      │取財物得手            │        │        │
├─┼────┼────┼───┼───────────┼────┼────┤
│二│91.01.11│高雄市大│乙○○│乘被害人二人剛上車未鎖│無      │被告見事│
│  │晚間10時│勇路119 │李海清│門之際，打開由李海清所│        │跡敗露，│
│  │20分    │號前    │      │駕駛ＲＳ—二八二八號自│        │即欲逃逸│
│  │起訴部分│        │      │小客車右後車門進入，持│        │，旋為路│
│  │        │        │      │附表一編號一美工刀兇器│        │人及警方│
│  │        │        ││一把抵住坐於前座之黃美│        │合力逮捕│
│  │        │        │      │珠頸部，至乙○○不能抗│        │並扣得附│
│  │        │        │      │拒，喝令乙○○交出財物│        │表一編號│
│  │        │        │      │並向李海清稱「我沒有錢│        │一之美工│
│  │        │        │      │，拜託將錢給我」，李海│        │刀一把。│
│  │        │        │      │清佯稱身上沒錢，要進入│        │當日經移│
│  │        │        │      │屋內拿錢等語，即打開車│        │送檢察官│
│  │        │        │      │門高喊搶劫，因而未強取│        │訊問完畢│
│  │        │        │      │得任何財物而未遂      │        │後釋回。│
├─┼────┼────┼───┼───────────┼────┼────┤
│三│91.02.02│高雄市前│汪姿伶│乘被害人剛上車未鎖門之│一萬一千│於編號五│
│  │晚間06時│金區新田│      │際，打開ＺＩ—三八二五│元      │犯行為警│
│  │許      │路264號 │      │號自小客車右前車門進入│        │查獲後，│
│  │        │前      │      │，持其另行購買之藍色美│        │始循線查│
│  │        │        │      │工刀兇器一把（未扣案且│        │獲      │
│  │        │        │      │已滅失）指向被害人胸前│        │        │
│  │        │        │      │，喝令交出財物，至使被│        │        │
│  │        │        │      │害人不能抗拒而交出四千│        │        │
│  │        │        │      │元，丙○○稱不夠，被害│        │        │
│  │        │        │      │人再交出約九千元，嗣因│        │        │
│  │        │        │      │被害人哀求，丙○○始返│        │        │
│  │        │        │      │還其中二千元予被害人，│        │        │
│  │        │        │      │得手後逃逸            │        │        │
├─┼────┼────┼───┼───────────┼────┼────┤
│四│91.02.17│高雄市新│鄧嘉惠│乘被害人剛上車未鎖門之│一千七百│同右    │
│  │下午02時│興區青年│      │際，打開Ｄ六—Ｏ四八九│五十元  │        │
│  │25分    │一路310 │      │號自小客車車門進入，持│        │        │
│  │        │號前    │      │附表一編號二折疊刀兇器│        │        │
│  │        │        │      │一把，抵住被害人胸前，│        │        │
│  │        │        │      │喝令交出財物，至使被害│        │        │
│  │        │        │      │人不能抗拒而強取財物得│        │        │
│  │        │        │      │手                    │        │        │
├─┼────┼────┼───┼───────────┼────┼────┤
│五│91.03.04│高雄市前│甲○○│乘被害人剛上車未鎖門之│無      │逃逸不久│
│  │凌晨03時│金區瑞源│      │際，打開六Ｍ—三四四三│        │旋當場為│
│  │06分    │路、中山│      │號自小客車右後車門進入│        │民眾合力│
│  │併辦部分│橫路口  │      │，持附表一編號二折疊刀│        │逮捕，並│
│  │        │        │      │兇器一把抵住被害人腹部│        │扣得附表│
│  │        │        │      │，至使不能抗拒而欲強取│  │一編號二│
│  │        │        │      │財物，然因車上另有被害│        │之折疊刀│
│  │        │        │      │人友人與其扭打，被告旋│        │一把、口│
│  │        │        │      │逃逸而未遂            │        │罩一個  │
└─┴────┴────┴───┴───────────┴────┴────┘
如不服本判決，應於判決送達後十日內，向本院提出上訴狀。
附錄本案論罪科刑法條：
中華民國刑法第三百三十條第一項（加重強盜罪）：
  犯強盜罪而有第三百二十一條第一項各款情形之一者，處七年以上有期徒刑。
